臺灣苗栗地方法院刑事判決
111年度金訴字第32號
公  訴  人  臺灣苗栗地方檢察署檢察官
被      告  張淑婷


上列被告因違反洗錢防制法等案件，經檢察官聲請以簡易判決處
刑（110年度偵字第1577號、110年度少連偵字第38號）及移送併
辦(臺灣新北地方檢察署：109年度偵字第39426號)，本院認不宜
以簡易判決處刑（110年度苗金簡字第65號），改依通常程序審
理，判決如下： 
    主  文
乙○○幫助犯洗錢防制法第十四條第一項之一般洗錢罪，處有期徒
刑貳月，併科罰金新臺幣壹萬元，罰金如易服勞役，以新臺幣壹
仟元折算壹日。緩刑貳年，緩刑期間付保護管束，並向指定之政
府機關、政府機構、行政法人、社區或其他符合公益目的之機構
或團體，提供肆拾小時之義務勞務。
　　犯罪事實
一、乙○○依其智識程度與社會生活經驗，知悉金融帳戶為個人信用
    、財產之重要表徵，而國內社會上層出不窮之犯罪集團為掩
    飾不法行徑，避免執法人員之追究及處罰，經常利用他人之金融
    帳戶掩人耳目，預見將自己的金融帳戶提供予不詳之人使用，
    常與詐欺等財產犯罪密切相關，極有可能遭詐騙份子利用作為
    人頭帳戶，便利詐騙份子用以向他人詐騙款項，因而幫助詐騙
    份子從事財產犯罪，且受詐騙人匯入款項遭提領後，即產生
    遮斷資金流動軌跡而逃避國家追訴、處罰之效果，竟仍基於縱
    有人以其交付之金融帳戶實施詐欺取財、洗錢犯行，亦不違背
    其本意之幫助詐欺、洗錢之不確定故意，先依照真實姓名年
    籍不詳使用LINE通訊軟體暱稱「香香」之人之指示，將其申
    辦之彰化商業銀行帳戶(帳號00000000000000號，下稱本案
    帳戶）提款卡密碼更改為對方指定之666888後，再於民國10
    9年7月15日14時許，在苗栗縣○○鎮○○路0號之全家便利商店
    ，以店到店寄送之方式，將本案帳戶提款卡寄交詐騙份子（
    無證據證明參與者有3人以上，或有未滿18歲之人）使用。
    嗣詐騙份子取得本案帳戶後，即意圖為自己不法之所有，基
    於詐欺取財及洗錢之犯意，分別為下列犯行：
  ㈠於109年7月19日18時30分許，假冒福壽實業股份有限公司員
    工撥打電話予丁○○佯稱：先前弄錯訂單云云，致使丁○○陷於
    錯誤，依指示於同日19時15分許，跨行轉帳2萬9,989元(另
    有手續費14元)至本案帳戶內。
  ㈡於109年7月19日20時15分許，撥打電話予甲○○佯稱：先前旅
    館住宿誤設定為會員扣款云云，致使甲○○陷於錯誤，依指示
    先後於同日20時39分、57分許，分別以跨行轉帳及存款方式
    轉入2萬9,987元、2萬9,985元(另有手續費15元)至本案帳戶
    內。
  ㈢於109年7月19日20時42分許，撥打電話予丙○○佯稱：先前上
    網訂購旅館住宿因系統錯誤需重新匯款云云，致使丙○○陷於
    錯誤，依指示先後於同日21時19分、40分許，以轉帳方式轉
    入2萬9,989元、2萬9,989元(另有手續費14元)至本案帳戶內
    。上開款項並均旋遭提領一空，造成隱匿詐欺犯罪所得去向
    之結果。嗣丁○○、甲○○、丙○○發覺受騙報警處理，而循線查
    悉上情。
二、案經丁○○訴由臺中市政府警察局第五分局後，移由桃園市政
    府警察局蘆竹分局報告臺灣桃園地方檢察署陳請臺灣高等檢
    察署檢察長移轉臺灣苗栗地方檢察署檢察官偵查起訴，及甲○○訴由新北市政府警察局三峽分局、丙○○訴由臺中市政府警
    察局第三分局後，移由苗栗縣警察局通霄分局報告臺灣苗栗
    地方檢察署檢察官偵查起訴，暨臺灣新北地方檢察署檢察官
    移送併辦。
    理  由
一、本判決所引用被告乙○○以外之人於審判外之陳述，檢察官、
    被告於本院審理時對於證據能力均不爭執，迄言詞辯論終結
    前亦未聲明異議(見本院111年度金訴字第32號卷【下稱本院
    卷】第53、54、99至102頁)，本院審酌上開證據資料作成時
    之情況，尚無違法不當及證明力明顯過低之瑕疵，而認為以
    之作為證據應屬適當，依刑事訴訟法第159條之5規定，均有
    證據能力。本判決所引用之卷內其餘所有卷證資料，並無證
    據證明係公務員違背法定程序所取得，檢察官、被告於審判
    程序中復未於言詞辯論終結前表示異議，亦均有證據能力。
二、上開犯罪事實，業據被告於本院審理中坦承不諱(見本院卷
    第116、117頁)，核與證人即告訴人丁○○、甲○○、丙○○於警
    詢中證述之情節相符（見110年度偵字第1577號【下稱偵卷
    一】第27、28頁、40至43頁，109年度少連偵字第473號卷【
    下稱偵卷二】第41至45頁），並有被告申辦之本案帳戶基本
    資料、帳戶交易明細、LINE對話紀錄、超商訂單查詢資料各
    1份在卷可查（見偵卷一第14至23、25、26頁），復有告訴
    人丁○○報案資料(臺中市政府警察局第五分局水湳派出所受
    理詐騙帳戶通報警示簡便格式表、受理各類案件紀錄表、受
    理刑事案件報案三聯單、內政部警政署反詐騙諮詢專線紀錄
    表、通話紀錄、網路交易明細)、告訴人甲○○報案資料(新北
    市政府警察局三峽分局鶯歌分駐所受理詐騙帳戶通報警示簡
    便格式表、受理各類案件紀錄表、受理刑事案件報案三聯單
    、內政部警政署反詐騙諮詢專線紀錄表、通話紀錄、台新銀
    行自動櫃員機交易明細)、告訴人丙○○報案資料(臺中市政府
    警察局第三分局健康派出所受理詐騙帳戶通報警示簡便格式
    表、金融機構聯防機制通報單、內政部警政署反詐騙諮詢專
    線紀錄表、通話紀錄、帳戶交易明細)在卷可稽（見偵卷一
    第29至34、36、39、44至48、59、62、63頁，偵卷二第87、
    91、97、101、107至111頁）。足徵被告前開自白與事實相
    符，堪予採信。本案事證明確，被告之犯行洵堪認定，應依
    法論科。
三、論罪科刑：
　㈠被告僅配合提供本案帳戶之資料予他人供詐欺取財與洗錢犯
    罪使用，並無證據證明其有參與詐欺取財或洗錢之構成要件
    行為，或有與本案正犯有共同詐欺取財、洗錢之犯意聯絡，
    是被告基於幫助之意思，參與詐欺取財、洗錢之構成要件以
    外之行為，為幫助犯。是核被告所為，係犯刑法第30條第1
    項前段、第339條第1項之幫助詐欺取財罪，及刑法第30條第
    1項前段、洗錢防制法第14條第1項之幫助一般洗錢罪。被告
    以一行為提供本案帳戶資料，幫助詐騙份子先後對告訴人丁○○、甲○○、丙○○為詐欺取財，為同種想像競合犯；又同時觸
    犯上開2罪名，為異種想像競合犯，應依刑法第55條前段規
    定，從一重以幫助犯洗錢罪處斷。又移送併辦部分，與本案
    起訴之犯罪事實具實質上一罪關係，為起訴效力所及，本院
    自應併予審究。
　㈡被告為幫助犯，犯罪情節較正犯為輕，爰依刑法第30條第2項
    規定，按正犯之刑減輕之。又被告已於本院審理中自白幫助
    犯一般洗錢未遂犯行，爰依洗錢防制法第16條第2項規定，
    減輕其刑，並依法遞減之。
　㈢爰以行為人之責任為基礎，審酌被告明知詐騙犯案猖獗，利
    用人頭帳戶存提詐欺贓款之事迭有所聞，貿然將本案帳戶資
    料提供予來路不明而無信任基礎之人，容任詐騙份子使用本
    案帳戶資料遂行詐欺取財、洗錢等犯罪，雖被告未參與構成
    要件行為，可責性較輕，非最終之獲利者，然其所為究已實
    際造成告訴人受有財產損害，仍應予非難，兼衡被告犯罪後
    於本院審理中坦承犯行，然未賠償告訴人所受之損害，及被
    告於本院審理中自陳從事目前就讀大學三年級、從事便利商
    店打工工作、月收入2萬至3萬元、收入須支持家庭經濟、父
    親已過世、家庭成員有母親、妹妹之生活狀況等一切情狀，
    量處如主文所示之刑，並就罰金部分諭知易服勞役折算之標
    準。
  ㈣查被告前未曾因故意犯罪受有期徒刑以上刑之宣告，此有臺
    灣高等法院被告前案紀錄表1份在卷可參，其因一時未及深
    慮致罹刑章，念及被告係初犯，於行為時屬未滿20歲之人，
    思慮不及一般成年之人，且犯後已知所為失當，堪信經此偵
    查、審理程序，已獲深刻教訓，當知所警惕，而無再犯之虞
    ，又現正就學中，本院認其所受刑之宣告以暫不執行為適當
    ，爰依刑法第74條第1項第1款規定，宣告緩刑2年。又為促
    使被告日後得以知曉尊重法治之觀念，本院認除前開緩刑宣
    告外，實有賦予其一定負擔之必要，爰併予諭知被告應向指
    定之政府機關、政府機構、行政法人、社區或其他符合公益
    目的之機構或團體，提供40小時之義務勞務，併依刑法第93
    條第1項第2 款規定，諭知被告於緩刑期間付保護管束。 
　㈤按洗錢防制法第18條第1項固規定「犯第14條之罪，其所移轉
    、變更、掩飾、隱匿、收受、取得、持有、使用之財物或財
    產上利益，沒收之」，惟因被告並非實際提領詐欺所得款項
    之人，無掩飾隱匿詐欺贓款之犯行，卷內復查無任何證據，
    足認該等特定犯罪所得為被告所有或在其實際掌控中，核無
    上開條文之適用，末此敘明。
據上論斷，應依刑事訴訟法第452條、第299條第1項前段，洗錢
防制法第14條第1項、第16條第2項，刑法第11條、第30條第1項
前段、第2項、第339條第1項、第55條、第42條第3項前段、第74
條第1項第1款、第2項第5款、第93條第1項第2款，刑法施行法第
1條之1第1項，判決如主文。
本案經檢察官彭郁清聲請簡易判決處刑，檢察官劉文瀚移送併辦
，檢察官楊岳都到庭執行職務。
中　　華　　民　　國　　111 　年　　7 　　月　　 5　　日
                  刑事第四庭  審判長法　官　羅貞元
　　　　　　　　　
　　　　　　　　 　　　　　　　　   法　官　申惟中
　　　　　　　　　　　　　　　　　　
　　　　　　　　 　　　　　　　　 　法　官　郭世顏
以上正本證明與原本無異。　　　　　　　　　　　　　　　　如不服本判決應於收受判決後20日內向本院提出上訴書狀，並應敘述具體理由。其未敘述上訴理由者，應於上訴期間屆滿後20日內向本院補提理由書(均須按他造當事人之人數附繕本)「切勿逕送上級法院」。告訴人或被害人如對本判決不服者，應具備理由請求檢察官上訴，其上訴期間之計算係以檢察官收受判決正本之日期為準。　　　　　　　　　　　　　　　　　　　　　　　　　　　　　　　　　　　　          書記官  呂  彧
中　　華　　民　　國　　111 　年　　7 　　月　　5 　　日

附錄本案論罪法條：
洗錢防制法第14條
有第二條各款所列洗錢行為者，處7年以下有期徒刑，併科新臺
幣5百萬元以下罰金。
前項之未遂犯罰之。
前二項情形，不得科以超過其特定犯罪所定最重本刑之刑。

中華民國刑法第339條
意圖為自己或第三人不法之所有，以詐術使人將本人或第三人之
物交付者，處5年以下有期徒刑、拘役或科或併科50萬元以下罰
金。
以前項方法得財產上不法之利益或使第三人得之者，亦同。
前二項之未遂犯罰之。